臺灣士林地方法院刑事裁定　　　　　　100年度交聲字第123號
原處分機關　臺北市交通事件裁決所
異　議　人
即受處分人　蔡童阿絲
代　理　人　蔡文欽
上列異議人即受處分人因違反道路交通管理處罰條例事件，對於
臺北市交通事件裁決所民國100年2月1日北市裁罰字第裁22-AEY8
70554號、第裁22-AEY870555號裁決不服，聲明異議，本院裁定
如下：
    主  文
異議均駁回。
    理  由
一、原處分意旨略以：民國100 年1 月8 日11時28分許，異議人
    即受處分人蔡童阿絲所有、車牌號碼2C-5282 號自用一般小
    客車（以下簡稱系爭汽車），行經臺北市○○街、民權西路
    口處，因「紅燈左轉（南向西）」之違規，經警攔停舉發，
    然系爭汽車不聽制止拒絕停車接受稽查而逃逸，嗣為警逕行
    舉發其有「駕車行經有燈光號誌管制之交岔路口闖紅燈」、
    「違反處罰條例之行為，拒絕停車接受稽查而逃逸」之違規
    ，原處分機關爰分別依道路交通管理處罰條例第53條第1項
    、第60條第1 項、第63條第1 項第1 款及第3 款（原處分書
    漏引第1 款、第3 款，應予更正）之規定，裁處蔡童阿絲罰
    鍰新臺幣（下同）共計5,700 元，並記違規點數共4 點等語
    。
二、聲明異議意旨略以：車主為女性，與舉發違反道路交通管理
    事件通知單（下稱舉發單）所載「性別：男」不同，平常系
    爭汽車皆由伊所用，且其夫於100 年1 月7 日早上由加拿大
    回臺灣，尚有時差問題，不可能開車；又系爭汽車乃香檳金
    非舉發單所載之「銀棕色」，且舉發單未附照片何以證明其
    有上開違規行為？況舉發員警稱系爭汽車經攔舉不停，駕駛
    人卻無印象警察有攔舉之行為，是舉發員警認事用法有誤，
    請准予免罰等語。
三、按汽車駕駛人，行經有燈光號誌管制之交岔路口闖紅燈者，
    處新臺幣（下同）1,800 元以上5,400 元以下罰鍰，並記違
    規點數3 點；而汽車駕駛人，駕駛汽車有違反本條例之行為
    ，經交通勤務警察或依法令執行交通稽查任務人員制止時，
    不聽制止或拒絕停車接受稽查而逃逸者，除按各該條規定處
    罰外，處3,000 元以上6,000 元以下罰鍰，並記違規點數1
    點。道路交通管理處罰條例第53條第1 項、第60條第1 項、
    第63條第1 項第1 款、第3 款分別定有明文。末按汽車駕駛
    人闖紅燈、不服指揮稽查而逃逸，得逕行舉發，而逕行舉發
    ，以汽車所有人為被通知人製單舉發，道路交通管理處罰條
    例第7 條之2 第1 項第1 款、第4 款、第4 項，分別定有明
    文。
四、訊據異議人蔡童阿絲矢口否認有駕車行經有燈光號誌管制之
    交岔路口闖紅燈、違反處罰條例，及拒絕停車接受稽查而逃
    逸之二違規行為，辯稱：系爭汽車平日由其使用，然舉發單
    所載汽車駕駛人卻為男性，與伊性別不符，且舉發單所填顏
    色亦非系爭汽車顏色，本件舉發亦無照片佐資證明其有前述
    違規行為云云。經查：
  (一)本件系爭汽車於為警舉發時為異議人所有（嗣後售予他人）
    乙節，業據異議人自承在卷。又100 年1 月8 日上午11時28
    分許，系爭汽車行經臺北市○○街與民權西路之交岔路口時
    ，因有「駕車行經有燈光號誌管制之交岔路口紅燈右轉」、
    「違反處罰條例之行為，拒絕停車接受稽查而逃逸」之違規
    行為，經臺北市政府警察局大安分局警員依法舉發等情，業
    據證人即臺北市政府警察局大同分局交通分隊警員彭詠琳於
    本院訊問時證稱：100 年1 月8 日上午當天天氣晴朗，我站
    在重慶北路、民權西路口執行勤務，往東可見前一路口即蘭
    州街、民權西路口（下稱系爭路口），亦可見系爭路口之東
    西向號誌，我雖無法看到南北向號誌，但東西向號誌為綠燈
    時，南北向號誌即為紅燈，且無另外指示左轉箭頭號誌，系
    爭路口位於臺北橋下，類似迴轉道的地方，若駕駛人經過系
    爭路口欲左轉往北行駛，要依南北向號誌通行，當我看到東
    西向號誌為綠燈時，即見系爭汽車紅燈左轉，車速約每小時
    20 、30 公里，我就吹哨並揮舞指揮棒示意駕駛人靠邊停車
    ，車上是一位年約三、四十歲之男子，他看我一眼、笑了一
    下沒有停車就繼續開上臺北橋，我就趕快記下系爭汽車車號
    、顏色，看手錶記下時間，並拿出隨身攜帶之PDA 查詢，因
    逕行舉發是罰車主，所以罰單上我會特別註明駕駛人特徵，
    我也有把當日所見抄在筆記本上，系爭汽車是偏銀色，舉發
    當下我並沒有懷疑因為有看到車牌，且當天視線不錯，後來
    見異議狀時才有懷疑是否看錯，但系爭汽車是淺色系沒錯等
    語明確（見本院卷第24頁背面至第26頁）。本件舉發事實雖
    僅證人彭詠琳1 人見聞，依舉發人多半不願承認自己舉發錯
    誤之經驗法則而論，固易招證人誠實性之質疑。然證人彭詠
    琳既經傳訊到庭具結，其本身又與異議人素不相識，且無仇
    怨，倘不能確認系爭汽車是否即當時違規車輛，或者自知有
    舉發錯誤之可能，大可陳稱記憶不明以迴避責任，豈會毫無
    迴避地明確指證當天之違規車輛即為本件系爭汽車，而自招
    偽證重典，況依證人彭詠琳上開所陳，其係親眼目睹系爭汽
    車違規後北向開往臺北橋，車速緩慢，舉發過程且與駕駛人
    眼神交會，衡情亦可排除誤認違規車輛之可能。是前揭證人
    彭詠琳所言，應堪採信，此外，並有舉發違反道路交通管理
    事件通知單2 紙在卷可佐。是異議人所有之系爭汽車於上揭
    時、地，有未依交通號誌規定紅燈右轉及拒絕執勤員警稽查
    而離去之違規行為，均堪認定。
  (二)況系爭汽車車身塗裝二色，淺色系部分之顏色為近似銀色略
    帶金色、系爭汽車後車門車牌上方，有一紅底白字之「KIA
    」橢圓形標誌等節，有異議人蔡童阿絲提供之系爭汽車照片
    2 張在卷可憑。依據前揭系爭汽車照片觀之，系爭汽車淺色
    系部分雖與停靠左邊之銀色車輛顏色難謂完全相同，然乍見
    該照片下，其車色因非明顯之金棕色系或異議人所稱之香檳
    金，於陽光照射時確與銀色相近，核與證人彭詠琳則於本院
    訊問時證稱：依我當日所見，系爭汽車為淺色系，應該是接
    近銀色系的沒錯等語（本院卷第24頁至第25頁）相符；而證
    人彭詠琳當日所填載之舉發單上，亦載有「銀棕色、KIA 」
    等其當日所目擊違規車輛之特徵，核與前揭照片中系爭汽車
    之特徵相符。綜上所查，證人彭詠琳所目擊之違規車輛與系
    爭車輛塗裝顏色相近、車後標誌相符，足徵舉發員警並非事
    後以電腦系統查詢車籍資料後，始填載舉發單，並為前揭陳
    述，亦證舉發員警當時所見及所為之舉發均係信而有徵。
  (三)異議人蔡童阿絲雖辯稱系爭汽車實為香檳金色，故舉發單上
    就系爭汽車之顏色記載錯誤，且並無舉發照片可資佐證云云
    。然查：
  1.系爭汽車於公路監理資訊系統所登載顏色為「銀、棕」，即
    該車身塗裝含銀色、棕色兩顏色，非為單一顏色，另就「香
    檳金」顏色部分，係屬坊間俗稱用語，臺北市監理處辦理車
    輛檢驗及車身顏色登載時，並未包括該色系等節，有臺北市
    監理處100 年2 月17日北市監車字第1006 0284100號函及系
    爭汽車車籍查詢表各1 紙附卷可佐（見本院卷第18頁、第19
    頁）。是系爭汽車於車輛檢驗時，其顏色應與汽車車籍查詢
    表所載相符，而為具銀白色及黃棕色二種，經核與證人彭詠
    琳所填載臺北市政府警察局舉發違反道路管理事件通知單（
    本院卷第6 頁、第7 頁）上所載「銀棕色」特徵，二者顏色
    相近。是異議人此部分所辯，即無足採。
  2.次按警員之舉發交通違規，係道路交通管理處罰條例所賦予
    之職權行使，依其性質為公務員之行政處分，且該處分具立
    法機關之授權。尤其，例如：闖紅燈、超速等違規行為之取
    締，依其違規行為本質，係在瞬間發生，必須委由當場執行
    取締之公務員，憑其認識、判斷，立即為取締之作為，此為
    達成維持交通秩序目的所必要。又依道路交通管理處罰條例
    之規定，此種立即性之違規舉發，依員警之認知、判斷已足
    ，無須其他積極證據佐證。否則，倘要求一律須以照片或錄
    影紀錄證明，非但虛耗國家資源，且顯然違反道路交通行政
    具有之機動、迅速、多元特性，有害主管機關稽查不法、維
    護道路交通安全之行政目的。故執勤員警本乎個人之感官知
    覺，親自見聞客觀情狀所為之證述，亦屬合法之證據資料，
    倘經調查結果，認其證詞明確，無故意構陷及錯認誤判之虞
    ，具有相當之證明力，據以認定違規事實成立者，洵屬法之
    所許。是異議人辯稱警員未提出任何證據，其片面之詞不足
    以證明其有違規云云，尚有誤會。
  (四)末按依道路交通管理處罰條例第85條第1 項規定「本條例之
    處罰，受舉發違反道路交通管理事件之受處罰人，認為受舉
    發之違規行為應歸責他人者，應於舉發違反道路交通管理事
    件通知單應到案日期前，檢附相關證據及應歸責人相關證明
    文件，向處罰機關告知應歸責人，處罰機關應即另行通知應
    歸責人到案依法處理。逾期未依規定辦理者，仍依本條例各
    該違反條款規定處罰」。是本件異議人若認本件受舉發之違
    規行為係應歸責於他人，自應於通知單應到案日期前，檢附
    相關證據及應歸責人相關證明文件，向處罰機關告知應歸責
    人，或於本院行調查程序中，表明應歸責之行為人，然異議
    人僅表示系爭汽車之所有人為女性，並未就違規當日系爭汽
    車係由何人所駕駛加以表明，而系爭汽車確係違規車輛乙節
    ，既據本院認定如前，異議人復未依上開規定向處罰機關告
    知或向本院表明有其他應歸責之人，並提出應歸責於他人之
    證明，而仍以自己名義聲明異議，是縱異議人於舉發當日非
    系爭車輛之駕駛人，仍自應依前揭規定受罰。是異議人雖辯
    稱員警所填載之舉發通知單所填載之系爭汽車駕駛人性別有
    誤，是顯然舉發有誤云云，顯有誤會。
五、綜上所述，異議人蔡童阿絲所有系爭汽車確有於上揭時間、
    地點，行經有燈光號誌管制之交岔路口闖紅燈之行為，且拒
    絕停車接受稽查而逃逸之事實，原處分機關爰依道路交通管
    理處罰條例第53第1 項、第60條第1 項、第63條第1 項第1
    款、第3 款及違反道路交通管理事件統一裁罰基準及處理細
    則等規定，分別裁處異議人罰鍰2,700 元、3,000 元，並合
    記違規點數4 點，經核並無違誤，本件異議為無理由，應予
    駁回。
據上論斷，應依道路交通事件處理辦法第18條，裁定如主文。
中    華    民    國   100    年    5     月    31    日
                        交通法庭法  官  李郁屏
以上正本證明與原本無異。
如不服本裁定應於送達後 5日內向本院提出抗告狀。
                                書記官  阮弘毅
中    華    民    國   100    年    5     月    31    日